【裁判字號】    98,裁,2256
【裁判日期】    980918
【裁判案由】    聲請假扣押
【裁判全文】
最  高  行  政  法  院  裁  定
                                      98年度裁字第2256號
抗  告  人  財團法人安南龍山寺基金會
            財團法人南海龍山寺基金會
            財團法人石井龍山寺基金會
            財團法人林森龍山寺基金會
            財團法人羅浮龍山寺基金會
            財團法人王蓮龍山寺基金會
            財團法人西安龍山寺基金會
            財團法人北京龍山寺基金會
            財團法人上海龍山寺基金會
            財團法人舊金山龍山寺基金會
            財團法人景德龍山寺基金會
            財團法人立德龍山寺基金會
            財團法人立言龍山寺基金會
            財團法人立名龍山寺基金會
            財團法人立功龍山寺基金會
            財團法人安南甲○○基金會
            財團法人台北安南甲○○基金會
            財團法人雲林安南甲○○基金會
            財團法人南海安南甲○○基金會
            財團法人長樂安南甲○○基金會
            財團法人林森安南甲○○基金會
            財團法人西安安南甲○○基金會
            財團法人北京安南甲○○基金會
            財團法人上海安南甲○○基金會
            財團法人景德安南甲○○基金會
            財團法人舊金山安南甲○○基金會
            財團法人安南王紀念基金會
            財團法人安南王公益慈善基金會
            財團法人安南王文化教育基金會
            財團法人安南王社會福利基金會
            財團法人安南王醫學研究發展基金會
            財團法人安南王佛學研究發展基金會
            財團法人安南王王妃紀念基金會
            財團法人安南王王妃公益慈善基金會
            財團法人安南王王妃社會福利基金會
            財團法人安南林永航文化教育基金會
            財團法人安南陵基金會
兼以上各抗告人之代表人
            甲○○
抗  告  人  乙○○
上列抗告人因與相對人公務人員保障暨培訓委員會、教育部間聲
請假扣押事件，對於中華民國98年3月26日臺北高等行政法院98
年度全字第9號裁定，提起抗告，本院裁定如下︰
    主  文
抗告駁回。
抗告訴訟費用由抗告人負擔。
    理  由
一、按抗告法院認抗告為不合法或無理由者，應為駁回抗告之裁
    定。
二、本件原裁定以：抗告人甲○○聲請法院以命令許其收取，並
    命相對人、劉榮輝、沈昆興、鄭吉男．．．等人向法院支付
    轉給債權人，以確保財團法人安南龍山寺基金會．．．及抗
    告人甲○○等之債權，除未就本件假扣押之請求原因予以釋
    明外，對於相對人有何將移住遠方、逃匿或隱匿財產、增加
    負擔或就財產為不利益處分將達於無資力狀態等，致日後不
    能強制執行或甚難執行之虞之假扣押原因，併予釋明，僅泛
    言抗告人甲○○債權已於民國96年11月15日確定等語，難認
    對本件假扣押之原因，已依法為釋明，依行政訴訟法第293
    條第1項、第297條準用民事訴訟法第523條第1項、第526條
    第1項及第2項規定，其假扣押之聲請，於法尚屬無據，不應
    准許等由，乃駁回抗告人甲○○之聲請。
三、抗告意旨略謂：債權人已於訴狀中敘明債務人之違法事實，
    雖債務人為政府機關，然依經驗法則，債權人仍認日後恐有
    甚難執行或無法強制執行之虞，又恐債務人移居國外、逃匿
    、隱匿財產、移轉財產、就財產為不利之處分，損及債權人
    之權益，請准假扣押強制執行云云。
四、本院查：(一)按為保全公法上金錢給付之強制執行，得聲請假
    扣押，為行政訴訟法第293條第1項所明定。另依同法第297
    條準用民事訴訟法第523條第1項規定，假扣押非有日後不能
    強制執行或甚難執行之虞者，不得為之。又公法上金錢給付
    之假扣押，依行政訴訟法第297條準用民事訴訟法第526條第
    1項規定，對於請求及假扣押之原因，應釋明之。所謂釋明
    ，得用可使法院信其主張為真實之一切證據，但依證據之性
    質不能即時調查者，不在此限（行政訴訟法第176條、民事
    訴訟法第284條規定參照）。(二)本件相對人公務人員保障暨
    培訓委員會、教育部，為行政機關，對於將來之金錢債務，
    原則上並無不能清償之虞；且抗告人甲○○亦未提出能即時
    調查之證據，以釋明其對所述之債務人「恐有甚難執行或無
    法強制執行之虞」之主張為真實，依上揭規定及說明，其聲
    請即屬不應准許。原裁定駁回抗告人甲○○之聲請，經核並
    無不合。抗告人甲○○復執前詞，提起抗告，難認為有理由
    ，應予駁回。至於抗告人甲○○以外之其餘38名抗告人，均
    非受裁定之人，自無許其提起抗告之餘地，其對原裁定提起
    抗告，亦非合法，應併予駁回。
五、據上論結，本件抗告人甲○○之抗告為無理由，其餘抗告人
    之抗告為不合法。依行政訴訟法第104條、民事訴訟法第95
    條、第78條、第85條第1項前段，裁定如主文。
中    華    民    國    98    年    9     月    18    日
                    最高行政法院第四庭
                        審判長法官  劉  鑫  楨
                              法官  黃  淑  玲
                              法官  陳  金  圍
                              法官  劉  介  中
                              法官  曹  瑞  卿
以  上  正  本  證  明  與  原  本  無  異
中    華    民    國    98    年    9     月    18    日
                              書記官  吳  玫  瑩


司法院資訊處製作；財團法人民間司法改革基金會備份。
